臺灣高雄地方法院刑事裁定　　　　　　 95年度聲判字第108號
聲　請　人
即　告訴人　甲○○
代　理　人　李慶隆律師
被　　　告　乙○○
上列聲請人因被告等侵占案件，不服臺灣高等法院高雄分院檢察
署檢察長駁回再議之處分（95年度上聲議字第1422號），聲請交
付審判，本院裁定如下：
    主  文
聲請駁回。
    理  由
一、聲請交付審判意旨，如附件刑事聲請交付審判狀所載。
二、按告訴人不服上級法院檢察署檢察長或檢察總長認再議為無
    理由而駁回之處分者，得於接受處分書後10日內委任律師提
    出理由狀，向該管第一審法院聲請交付審判。法院認為交付
    審判之聲請不合法或無理由者，應駁回之。刑事訴訟法第25
    8 條之1 、第258 條之3 第2 項前段，分別定有明文。
三、本件聲請人即告訴人以被告乙○○涉嫌詐欺，向臺灣高雄地
    方法院檢察署檢察官提出告訴，經該檢察署檢察官以95年度
    偵字第23088 號為不起訴處分後，聲請人不服，聲請再議亦
    經臺灣高等法院高雄分院檢察署檢察長於95年3 月31日以95
    年度上聲議字第1422號以再議為無理由而駁回再議。聲請人
    乃於民國95年11月7 日收受前開再議駁回處分書，並於同年
    月16日委任律師向本院聲請交付審判等情，固有前揭不起訴
    處分書、處分書、送達證書及刑事聲請交付審判狀附卷可稽
    。
四、惟按刑事訴訟法第258 條之1 規定，告訴人得向法院聲請交
    付審判，此係對於檢察官不起訴或緩起訴裁量權制衡之一種
    外部監督機制，此時，法院僅在就檢察官所為不起訴或緩起
    訴之處分是否正確加以審查，以防止檢察機關濫權。依此立
    法精神，同法第258 條之3 第3 項規定：法院就交付審判之
    聲請為裁定前，得為必要之調查等語，其所謂得為必要之調
    查，係指調查證據之範圍應以偵查中曾顯現者為限，不可就
    新提出之證據再為調查，亦不可蒐集偵查卷以外之證據，否
    則將與刑事訴訟法第260 條之再行起訴規定混淆不清（臺灣
    高等法院91年4 月25日刑庭會議法律問題研討意見參照）。
    又法院於審查交付審判之聲請有無理由時，除認為告訴人所
    指摘不利被告之事證未經檢察機關詳為調查或斟酌，或不起
    訴處分書所載理由違背經驗法則、論理法則或其他證據法則
    者外，不宜率予交付審判（法院辦理刑事訴訟案件應行注意
    事項第118 項參照）。至上開所謂告訴人所指摘不利被告之
    事證未經檢察機關詳為調查，係指告訴人所提出請求調查之
    證據，檢察官未予調查，且若經調查，即足以動搖原偵查檢
    察官事實之認定及處分之決定，倘調查結果，尚不足以動搖
    原事實之認定及處分之決定者，仍不能率予交付審判。
五、經查：
(一)告訴意旨略以：被告乙○○與告訴人甲○○之姐張美鳳係朋
    友，其3 人於民國93年10月間，以張美鳳之名承租位於高雄
    市新興區○○○路72號1 、2 樓之店面經營星光星光鋼琴酒
    吧，被告乙○○持有該酒吧2 分之1 之股份並擔任董事長、
    告訴人甲○○與其姐張美鳳各擁有4 分之1 之股份，並分任
    副總經理及總經理。其等於酒吧成立之前即有約定，籌募期
    間相關開辦費用由被告自入股金中提付，總開辦費用須控制
    在新台幣 (下同)200 萬 元以下，然被告竟未依約支付，且
    擅自增加多項設計圖沒有之燈飾、裝潢等設備，致使開辦費
    用超出原所預估之200 萬元甚多。同年12月底星光星光鋼琴
    酒吧開始對外營業，至94年3 、4 月間營業均正常，然卻始
    終未發放紅利，經告訴人向被告質問，被告則以：「給我一
    些時間將所有帳冊及裝修的明細表整理好，再一起說明。」
    為由搪塞告訴人。嗣至同年6 月，被告與張美鳳不堪告訴人
    再三質問，乃要求告訴人退股，並交付以張美鳳為發票人之
    支票作為退股金，詎上開支票屆期提示後，均未獲付款，告
    訴人乃要求與被告洽談解決之道，惟經告訴人多次邀約，被
    告均以另有事情待辦為由拒不出面處理，告訴人至此始知悉
    受騙，因認被告涉有刑法第339 條第1 項之詐欺取財罪嫌云
    云。
(二)臺灣高雄地方法院檢察署檢察官偵查終結後認為：
  1.星光星光鋼琴酒吧係以三商行銷企業社為名申請設立，屬獨
    資商號，負責人為張美鳳，此據告訴人供陳在卷，並有商號
    及工廠目錄資料查詢1 紙附卷可稽，是認該鋼琴酒吧之負責
    人為張美鳳而非被告乙○○。復參以告訴人亦自承該鋼琴酒
    吧確有開店營業，至94年3 、4 月間營業均正常等情 (參本
    署95年8 月11日詢問筆錄)， 是被告縱有以要經營鋼琴酒吧
    為由，招募告訴人加入，所為亦難認係不實之詐術。再者，
    被告乙○○雖有就星光星光鋼琴酒吧如何裝潢作出決定，然
    此亦僅能證明被告有參與上開業務之決定，尚難依此即認被
    告為負責人，衡諸告訴人曾找張美鳳談過店的經營問題，然
    張美鳳卻不相信，認為過年前之裝潢費用比較貴等情，堪認
    張美鳳就該鋼琴酒吧之裝潢費用之支出已有所悉，並認尚非
    過高，從而，告訴人所認裝潢費用過高乙情，應屬其個人之
    臆測，尚乏所據。
  2.再者，證人張美鳳到庭證稱：伊是星光酒吧之負責人，負責
    處理店內全部之事情，是伊邀告訴人入股，當初的入股金是
    告訴人交給伊，且告訴人有在店內擔任負責管理1 樓事務4
    個月，店內的裝潢費用與薪資是伊在處理，伊每天都有在店
    內等語，足見告訴人之入股係由張美鳳邀約並收受入股金。
    又證人即曾在店內工作之員工李宛燕、鄭國昌均證稱：告訴
    人負責1 樓之業務，張美鳳負責2 樓之業務，張美鳳是老闆
    娘，薪水是跟乙○○領等語，足見張美鳳、乙○○與甲○○
    均有負責店內之事務，而非僅被告1 人掌管全店事務。又商
    業之經營，於何時應進行紅利之分配，應依各股東協議定之
    ，且有盈餘亦未必即應加以分配，是告訴人應先確認所參與
    投資之鋼琴酒吧有盈餘、盈餘之數目、應受有何比率之紅利
    分配及該等紅利之分配已屆期限等情始可，若雙方並未就此
    部分有所約定，實無法以未分配紅利即認被告自始即具有詐
    欺之犯意。況上開鋼琴酒吧自93年12月開始營業至94年3 、
    4 月止，亦未逾半年，每月經營於攤提成本後是否有盈餘、
    分配之比率為何及是否已屆分配之期限等，告訴人既有在店
    內任職，自應有所明瞭，其自應舉證以實其說，從而，自難
    以未分配紅利之結果遽為推論被告自始即有詐欺之主觀犯意
    。
  3.復以被告及張美鳳從未否認告訴人有參與投資該鋼琴酒吧之
    事實，且該鋼琴酒吧之負責人為張美鳳，與被告無涉，已如
    上述，而張美鳳與告訴人又有姐弟關係，實難認張美鳳有詐
    欺告訴人之必要，且張美鳳於告訴人退股後，仍交付其所簽
    發之支票數紙以為退股金，雖支票屆期提示未獲付款，惟告
    訴人仍可執該票據向發票人張美鳳請求票據上之權利，告訴
    人之債權仍屬存在，亦可證明被告並無不法所有之意圖，所
    為自難以刑法詐欺取財罪責相繩。此外，復查無其他積極證
    據足認被告涉有何詐欺犯行，應認被告詐欺罪嫌尚有不足，
    ，而為不起訴處分。
(三)臺灣高等法院高雄分院檢察署駁回聲請人再議理由略謂：
  1.原檢察官偵查結果，依據前揭理由，因認被告罪嫌不足，予
    以不起訴處分。經核於法無違。
  2.聲請再議意旨雖略以：被告與張美鳳自始即未拿出任何入股
    金，而係向聲請人詐欺109 萬元作為該店之營業週轉金，且
    自邀聲請人入股迄今，並不讓聲請人參與營業，更無分配任
    何紅利，而事後交付聲請人之退股金支票全都退票，更將星
    光星光鋼琴酒吧脫產給會計林淑美，並向承租人收取長期租
    金，且未付租金給屋主，以致欲將房屋收回，店內生財器具
    欲充當租金抵押，由上情觀之，被告若非事前計畫周詳，豈
    有可能交接手續如此順暢。乃原檢察官就上述不利被告之事
    證未詳加調查斟酌，即將被告處分不起訴，其偵查顯欠完備
    云云。惟查：星光星光鋼琴酒吧係以張美鳳名義申請設立之
    獨資商號，其負責人為張美鳳，且邀約聲請人入股並向聲請
    人收取入股者為張美鳳，而事後簽發退股金支票給聲請人者
    亦為張美鳳，難認被告有詐欺聲請人之情事乙節，原檢察官
    已調查說明甚詳。又聲請人原告訴意旨指稱被告未依約控制
    開銷，致使上述酒吧之開辦費用超出預估之200 萬元甚多等
    情甚明，是聲請再議意旨所謂被告及張美鳳自始即未拿出任
    何入股金，而係向聲請人詐欺109 萬元作為該店之營業週轉
    金乙節，即有矛盾而難以採信。再者，依聲請人所述上述酒
    吧於93年12月底確有開店營業，至94年3 、4 月間營業均正
    常等情而言，被告並無假開店之名而向聲請人詐騙入股金之
    犯行可言，至於開始營業後是否經營不善，要屬民事問題，
    不能據以認定被告於開店營業之前即有詐騙聲請人之意圖。
    末查聲請人既已收受張美鳳簽發之退股金支票，則事後張美
    鳳或被告如何出讓該店之營業權利或店內生財器具，更與詐
    欺罪無涉。因認聲請再議所持論旨，核無理由，而予駁回。
(四)聲請人於刑事聲請交付審判狀主張：被告係星光星光鋼琴酒
    吧之實際負責人，且與張美鳳以開設該鋼琴酒吧之方式共同
    詐騙聲請人，且其事後又將星光酒吧登記予員工「林淑美」
    ，益證被告確有詐騙犯行云云。另聲請調查以張美鳳出具之
    委託書及切結書，是否係張美鳳所親簽? 並請求傳喚裝潢業
    者到庭作證。惟查：前開不起訴處分及駁回再議理由暨事證
    ，業經本院調閱前開卷證核閱屬實，而聲請人上開聲請交付
    審判之理由（被告為實際負責人、以開設酒吧為詐騙之方式
    、事後過戶予員工），均經檢察官於前開不起訴處分書及駁
    回再議處分書內詳細論列說明，而認被告並非前開鋼琴酒吧
    實際負責人，開設該鋼琴酒吧亦非施用詐術在案，且出讓該
    店之營業權利或店內生財器具，亦難認與詐欺罪有何關聯。
    且檢察官前揭為不起訴處分之理由，亦無何違背經驗法則、
    論理法則或其他證據法則之情事。另聲請人聲請調查張美鳳
    出具之委託書及切結書，並請求傳喚裝潢業者到庭作證云云
    ，惟張美鳳既已自承均係星光酒吧之負責人，且有商號及工
    廠目錄資料查詢1 紙附卷可稽，此外亦有證人李宛燕、鄭國
    昌之證述足可佐證，是被告並非星光酒吧負責人之事實，已
    可認定。而前開委託書及切結書均僅能佐證被告並非星光酒
    吧負責人，聲請人請求傳喚裝潢業者到庭作證，亦僅係欲證
    明被告是否係負責星光酒吧之裝潢事宜，然縱令前開委託書
    及切結書均非張美鳳所親簽，被告確實負責星光酒吧之裝潢
    事宜，然憑此，亦難推翻檢察官前開被告並非星光酒吧負責
    人之認定。是本院認本件並無聲請人所指摘不利被告之事證
    未經檢察機關詳為調查或斟酌，或不起訴處分書所載理由違
    背經驗法則、論理法則或其他證據法則等得據以交付審判之
    事由存在。聲請人猶執前詞聲請交付審判，指摘原不起訴處
    分及駁回再議聲請之理由不當，復未能提出原偵查卷內有何
    其他之確切證據足以影響原偵查結果，以供本院調查參酌，
    揆諸依上開說明，本件交付審判之聲請為無理由，應予駁回
    。
六、據上論斷，應依刑事訴訟法第258 條之3 第2 項前段，裁定
    如主文。
中　　華　　民　　國　　96　　年　　3 　　月　　13　　日
                  刑事第八庭    審判長法　官  李政庭
                                      法　官  王俊彥
                                      法  官  李育信
以上正本證明與原本無異。
如不服本裁定，應於收受送達後5 日內向本院提出抗告狀。
中　　華　　民　　國　　96　　年　　3 　　月　　13　　日
  　　　　　　　　　　　　　　　　　　書記官  廖佳玲
